【裁判字號】    96,訴,1030
【裁判日期】    970829
【裁判案由】    毒品危害防制條例
【裁判全文】
臺灣板橋地方法院刑事判決              96年度訴字第1030號
公  訴  人  臺灣板橋地方法院檢察署檢察官
被      告  丁○○
指定辯護人  本院公設辯護人乙○○
上列被告因違反毒品危害防制條例案件，經檢察官提起公訴（95
年度偵字第17294 號、第20526 號），本院判決如下：
    主  文
丁○○販賣第一級毒品，處有期徒刑拾陸年。犯罪所得新臺幣貳
仟元沒收，如全部或一部不能沒收時，以其財產抵償之。
其餘被訴部分均無罪。
    事  實
一、丁○○明知毒品海洛因係毒品危害防制條例第2 條第2 項第
    1 款規定之第一級毒品，不得販賣，竟基於意圖販賣第一級
    毒品海洛因營利之犯意，於民國95年7 月14日上午11時28分
    許，經丙○○（其後已於96年1 月2 日死亡）以住處00-000
    00000 號電話撥打至其0000000000號行動電話，與其聯絡洽
    購第一級毒品海洛後，即於同日晚上10時許，在臺北市○○○路某旅館前，以每小包新臺幣（下同）1000元之價格，販
    賣第一級毒品海洛因2 小包（實際重量不詳，惟依其市價行
    情，每小包應均在1 公克以下）給丙○○，得款2000元。嗣
    經警於另案依法對其上開0000000000號行動電話實施通訊監
    察時，監聽得悉其間上開洽購毒品情節，循線於95年8 月24
    日下午5 時10分許，在其臺北縣林森北路409 號11樓之11住
    處，查獲丁○○，因而查悉上情。
二、案經臺北縣政府警察局板橋分局報請暨臺灣板橋地方法院檢
    察署檢察官自動簽分偵查起訴。
    理  由
一、訊據被告丁○○矢口否認有販賣毒品海洛因之情，辯稱：伊
    不認識丙○○，並無販賣毒品給丙○○，警方監聽譯文係先
    入為主，95年8 月24日搜索時亦未扣得與販賣毒品海洛因有
    關之事證，至伊於警詢、偵查中之供述，是因伊當時施用毒
    品毒癮發作，即依警方先做好之警詢筆錄照著唸，至偵查中
    伊想交保，才照警詢時所講的，供述均非屬實云云，另辯護
    人亦為被告辯護同上意旨云云。經查：
    (一)本件上開犯罪事實，業據被告於警詢中供認其確有販賣毒
      品海洛因及使用上開0000000000號行動電話等情（見95年
      度偵字第20526 號偵查卷10頁、11頁），並經證人丙○○
      於偵查中結證稱：伊有於95年7 月14日上午11時28分許，
      以住處電話00-00000000 撥打丁○○使用之0000000000號
      行動電話，與丁○○聯繫購買毒品海洛因之事，當天伊係
      以2000元向他買海洛因，他給伊2 小包，他是跟伊約在同
      日晚上10時許，在臺北市○○○路一家旅館門口，伊與丁○○是一手交錢一手交貨等語屬實（見上開偵查卷119 頁
      、180 頁、211 頁），並有偵查卷附之通訊監察譯文資料
      、中華電信00-00000000 號電話資料查詢、丙○○全戶基
      本資料等可資佐證。
    (二)被告雖辯稱：伊於警詢之供述，係因毒癮發作，即依警方
      先做好之警詢筆錄照著唸，供述均非屬實云云，然經本院
      當庭勘驗被告上開警詢錄音，勘驗結果被告於警詢時語氣
      正常自然，顯無毒癮發作之情，且依錄音問答過程中均有
      電腦鍵盤打字聲音，錄音亦係連續無中斷，錄音時間亦與
      警詢筆錄所載起迄時間相當，警詢過程均係邊問邊答，全
      程錄音，錄音內容亦與警詢筆錄大致相符，雖其中有部分
      警詢筆錄漏載或錯誤，然均不影響於被告警詢供述之原意
      ，此有本院96年7 月23日、同年月31日等勘驗筆錄在卷可
      稽，足見被告上開所辯，要屬卸責之詞，應不足採。
    (三)至公訴意旨雖謂被告丁○○上開犯罪事實，係與其妻即共
      同被告甲○○共犯云云，然查此犯罪事實，依上開通訊監
      察譯文所示及證人丙○○於偵查中之證述，均可見丙○○
      係逕與被告丁○○接洽購毒，其間購毒過程並無經由共同
      被告甲○○參與，是尚難遽認共同被告甲○○就被告丁○○於上開時地販售毒品海洛因予丙○○之行為，有何犯意
      聯絡及行為分擔，自難論其間為共同正犯，併此敘明。
    綜上所述，被告上開所辯，顯係事後畏罪飾卸之詞，而辯護
    人辯護意旨，亦不足據以為被告有利之認定，均不足採。是
    本件此部分事證已臻明確，堪以認定，應予依法論科。
二、核本件被告丁○○上揭所為，係犯毒品危害防制條例第4 條
    第1 項之販賣第一級毒品罪。另被告所犯販賣第一級毒品罪
    ，衡諸其係一時貪圖利益至罹重罪，按其所賣予丙○○之數
    量，每包所賺利益非鉅，與販毒大盤毒梟所獲鉅利，相差甚
    遠，再者其販毒區域、對象有限，危害尚非廣大，依罪刑比
    例原則，此部分所犯罪刑要屬情輕法重，堪予憫恕，雖科以
    法定最低度之刑，猶嫌過重，爰依刑法第59條規定，就其所
    犯販賣第一級毒品罪減輕其刑。另公訴意旨以被告前曾於89
    年間因竊盜、賭博案件，經臺灣高等法院以89年度上易字第
    389 號及本以89年度易字第914 號判決，分別判處有期徒刑
    七月、六月確定，並更定其應執行刑為十一月，於90年6 月
    4 日縮刑期滿執行完畢，因認被告再犯本件之罪，應論以累
    犯云云，然查本件犯罪時間95年7 月14日，已逾上開有期徒
    刑執行完畢後五年，要與刑法第47條累犯之要件有間，自不
    得論以累犯，公訴意旨所認尚有未洽，附此敘明。爰審酌被
    告素行、上開犯罪之動機、目的、手段、對社會所生危害、
    販賣毒品之情節、所獲不法利益及犯後之態度等一切情狀，
    量處如主文所示之刑。又其販賣毒品所得2000元，係販毒所
    得財物，應均依毒品危害防制條例第19條第1 項規定沒收之
    ，犯罪所得財物部分，如全部或一部不能沒收時，以財產抵
    償之。至本件被告與丙○○聯絡使用之0000000000號行動電
    話1 支（含SIM 卡1 張），未扣案亦非被告所有，業據被告
    陳明在卷，故不依上開規定予以沒收之。另被告為警查獲時
    ，雖另為警查扣有安非他命吸食器1 個、分裝袋346 只、海
    洛因殘渣袋13只、注射針筒16支、摻食吸管5 支、NOKIA 牌
    行動電話2 支、00 00000000 號SIM 卡1 張等物，均不能證
    明與被告上開販賣毒品海洛因行為，有何關聯，故亦均不予
    宣告沒收，附此敘明。
三、公訴意旨雖另謂：被告丁○○與甲○○（所涉本件販賣第一
    級毒品罪嫌部分，因其現通緝中，待其緝獲到案後，再行審
    結）基於共同意圖營利之犯意聯絡，共同以0000000000、00
    00000000、0000000000等行動電話號碼作為販毒聯絡工具，
    另於95年5 、6 月間某日，在臺北市○○○路某路段，以每
    包1000元之價格，販賣第一級毒品海洛因予丙○○；復於95
    年7 月間，在不詳地點，分別販賣第一級毒品海洛因與真實
    姓名年籍不詳之人，因認其上開行為部分亦均涉犯有毒品危
    害防制條例第4 條第1 項之販賣第一級毒品罪嫌云云。然查
    ：
    (一)公訴意旨所稱被告丁○○與甲○○共同於95年5 、6 月間
      某日，在臺北市○○○路某處，販賣毒品海洛因予丙○○
      部分，除丙○○於偵查中證稱指述外（見上開偵查卷180
      頁），公訴人並未再舉證有何其他具體積極證據佐認之，
      復為被告丁○○於本院審理時堅決否認，顯難確認被告丁○○此部分有販賣毒品之犯行，此外復查無其他積極證據
      足認被告此部分確有販賣毒品之犯行，是本件此部分顯不
      能證明被告犯罪。
    (二)次查，公訴意旨上開所指被告丁○○與甲○○共同於95年
      7 月間，在不詳地點，分別販賣第一級毒品海洛因與真實
      姓名年籍不詳之人部分，依起訴書證據清單所示，係以偵
      查卷附之被告丁○○、甲○○所使用之0000000000、0000
      000000、0000000000等行動電話通訊監察譯文所示為據，
      除此之外，亦無舉列其他明確之具體積極證據佐認之，且
      所認犯罪事實亦僅不確定之泛稱「在不詳地點，分別販賣
      毒品予不詳之人」，而觀諸上開行動電話通訊監察譯文所
      示，雖有多通疑似毒品買賣交易之通話內容，然並無具體
      交易之時地、數量、對象等事證，且其後究竟有無確實之
      販毒交易，亦尚非無疑，復為被告丁○○於本院審理時所
      堅決否認，顯亦難確認被告丁○○此部分有販賣毒品之犯
      行，此外復查無其他積極證據足認被告此部分確有販賣毒
      品之犯行，是本件此部分亦顯不能證明被告犯罪。
    (三)按犯罪事實應依證據認定之，無證據不得認定其犯罪事實
      ，刑事訴訟法第154 條第2 項定有明文。而所謂證據，係
      指足以證明被告確有犯罪行為之積極證據而言，該項證據
      須適於為被告犯罪之證明者，始得採為斷罪之資料（參照
      最高法院69年臺上字第4913號判例要旨）。又按認定犯罪
      事實所憑之證據，必須達於一般人均可得確信其為真實之
      程度，而無合理之懷疑存在時，始得據為被告有罪之認定
      ，倘若犯罪事實之證明尚未達此一程度，仍有合理之懷疑
      存在，則應為被告有利之推定，仍不能遽為被告有罪之判
      斷，此亦為刑事訴訟法第154 條犯罪事實應依證據認定之
      證據裁判原則及因保障被告人權無罪推定原則之所在（參
      見最高法院76年度臺上字第4986號判例、91年度臺上字第
      39號刑事判決等意旨）。綜上所述，公訴意旨此等部分既
      尚難認被告有販賣毒品之犯行，此外亦查無其他積極證據
      足認被告確有此販賣毒品之犯行，是本件此部分均不能證
      明被告犯罪，自應均另為無罪判決之諭知。
據上論斷，應依刑事訴訟法第299 條第1 項前段、第301 條第1
項，毒品危害防制條例第4 條第1 項、第19條第1 項，刑法第11
條前段、第59條，判決如主文。
本案經檢察官靳開聖到庭執行職務
中    華    民    國    97    年    8     月    29    日
                刑事第三庭  審判長法  官  王  屏  夏
                                  法  官  王  偉  光
                                  法  官  彭  全  曄
上列正本證明與原本無異
如不服本判決，應於判決送達後10日內，向本院提出上訴狀
                                  書記官  林  怡  秀
中    華    民    國    97    年    8     月    29    日
附錄本案論罪科刑法條全文：
毒品危害防制條例第4條
製造、運輸、販賣第一級毒品者，處死刑或無期徒刑；處無期徒
刑者，得併科新臺幣1千萬元以下罰金。
製造、運輸、販賣第二級毒品者，處無期徒刑或7年以上有期徒
刑，得併科新臺幣7百萬元以下罰金。
製造、運輸、販賣第三級毒品者，處5年以上有期徒刑，得併科
新臺幣5百萬元以下罰金。
製造、運輸、販賣第四級毒品者，處3年以上10年以下有期徒刑
，得併科新臺幣3百萬元以下罰金。
製造、運輸、販賣專供製造或施用毒品之器具者，處1年以上7
年以下有期徒刑，得併科新臺幣1百萬元以下罰金。
前五項之未遂犯罰之。


司法院資訊處製作；財團法人民間司法改革基金會備份。
